【裁判字號】    92,訴,350
【裁判日期】    920731
【裁判案由】    殺人未遂
【裁判全文】
臺灣新竹地方法院刑事判決                          九十二年度訴字第三五號
    公  訴  人  臺灣新竹地方法院檢察署檢察官
    被      告  乙○○
    指定辯護人  本院公設辯護人林建和
右列被告因殺人未遂案件，經檢察官提起公訴（九十二年度偵字第二四六六號），本
院判決如左：
    主  文
本件公訴不受理。
    理  由
一、公訴意旨略以：被告乙○○於民國九十二年五月十一日晚間，在新竹市○○區○
    ○里○○鄰○○街一六四巷二五號參加其岳父曾文進壽宴，席間與其妻曾麗卿、
    妻弟曾健興發生口角，隨即進入曾文進家廚房內取出水果刀一支，欲找曾健興理
    論，惟為甲○○發現而伸手奪刀欲加以制止，詎乙○○竟基於殺人之犯意，將上
    開水果刀高舉過肩，再往肩後方向順勢猛力刺入甲○○之左腹部，致甲○○受有
    脾臟、胃、橫隔膜、食道外膜及肺臟穿刺傷、胸腔及腹腔大出血，經送行政院衛
    生署新竹醫院救治，因傷勢嚴重，仍在加護病房觀察中，乙○○經旁人共同制服
    ，並奪下兇刀，報警究辦，為警扣得水果刀一支。因認被告所為係犯刑法第二百
    七十一條第二項、第一項之殺人未遂罪云云。
二、按告訴乃論之罪，未經告訴者，應諭知不受理之判決，刑事訴訟法第三百零三條
    第三款定有明文，而檢察官以非告訴乃論之罪提起公訴，法院審理後認係告訴乃
    論之罪，如告訴人已於第一審辯論終結前撤回告訴，即應諭知不受理之判決（最
    高法院四十七年度臺非字第四一號判例參照），又殺人罪之成立，須於實施殺害
    時，即具有使其喪失生命之故意，若欠缺此種故意，僅在使其成為重傷，而結果
    致重傷，祇與使人受重傷之規定相當，要難遽以殺人未遂罪論處，至其受傷傷痕
    之多寡、下手輕重如何、是否為致命部位等，雖可藉為認定有無殺意之心證，然
    僅係供認定有無殺意之參考，不能據為殺人與傷害之絕對標準（最高法院四十八
    年台上字第三三號、十八年上字第一三０九號、十九年上字第七一八號判例參照
    ）。
三、本件公訴意旨認被告乙○○所為犯殺人未遂罪，係以(一)、被告坦承持扣案水果刀
    砍傷被害人甲○○。(二)、被害人甲○○之指訴及證人曾麗卿、曾健興、曾文雄等
    證述。(三)、水果刀一支扣案可資佐證。(四)、被害人甲○○受有左肋骨下緣穿刺傷
    、鎖骨中線外側經腹腔橫隔膜進入胸腔，且右開穿刺傷傷及脾臟、胃橫隔膜、食
    道外膜及肺部，穿刺傷刺入之方向係由下往上、由前往後（內高外低），且右開
    傷勢造成胸腔及腹腔大出血等傷害，有履勘現場筆錄、行政院衛生署新竹醫院病
    歷各乙份可參。而以此等傷勢判斷，足認被告用力甚為猛烈，又被害人甲○○受
    傷部位係屬人體致命部位，用尖刀刺入該部位足以致命，為被告所明知，故其有
    有致被害人於死之殺人故意為其論據。訊據被告乙○○對於右揭時地以水果刀砍
    傷被害人甲○○之事實坦承不諱，惟堅決否認有殺人之犯意，辯稱略以：其與被
    害人甲○○間為姻親關係，無怨無仇，不可能有致其於死之意，當日係因酒醉，
    不意誤傷甲○○等語。本件被告持扣案水果刀傷害被害人甲○○，致被害人甲○
    ○因而受有左側胸腹穿剌傷合併(一)腹腔出血、脾臟破裂及胃穿孔及休克。(二)胸腔
    出血合併左側橫膈破裂與血胸及食道裂傷等傷害事實，業據被告坦承在卷，核與
    證人曾麗卿、曾健興、曾文雄證述相符，並有行政院衛生署新竹醫院住院診斷證
    明書、甲種診斷證明書、病歷資料各乙份，及現場暨犯案工具照片六幀在卷可稽
    ，且有水果刀乙把扣案可資佐證，堪以認定，故所需探究者為被告持刀刺向被害
    人甲○○時，是否係以殺人之犯意為之。
四、經查：
(一)、被告與被害人甲○○平日私下即有往來，感情亦稱融洽，且兩人既係鄰居，復有
    親屬關係，業經被害人甲○○供述在卷，則雙方既係連襟關係，且當日係因被告
    參加岳父曾文進壽宴飲酒後，因細故與證人曾文興發生口角進而持刀，被害人甲
    ○○前往勸架，並欲取下被告手握之水果刀，被告因而與其發生推撞，此均經證
    人曾麗卿（被告之妻）、曾健興（被告之妻舅）、曾文雄（被告岳父之兄）證述
    甚詳，且被害人甲○○亦為相同之陳述，核與被告之供述相符，衡情，被告與被
    害人甲○○之關係匪淺，二人既無何冤仇，按之常理，縱係怒其前往勸架，尚不
    可能因而即對勸架之人萌生殺害之意，故本件被告應無殺人之動機。
(二)、按人體胸部有心臟及肺臟等重要器官，若受有傷害，極易造成死亡之結果，本件
    被害人甲○○所受之傷為左側胸腹穿剌傷合併(一)腹腔出血、脾臟破裂及胃穿孔及
    休克。(二)胸腔出血合併左側橫膈破裂與血胸及食道裂傷，被害人甲○○自九十二
    年五月十一日就醫，並於當日接受緊急手術，脾臟切除、胃食道及橫隔修補，術
    後合併腹內膿瘍，於同年六月七日出院，且於同年月十日門診治療，有行政院衛
    生署新竹醫院九十二年五月十二日住院診斷證明書、九十二年六月十三日九二年
    新醫診字第一○一八六號甲種診斷證明書、九十二年六月十六日新醫歷字第九二
    ○四○七四號函及所附病歷資料各乙份在卷可稽，雖肺部受有傷害未及時治療可
    能造成重大之傷害或致死亡之結果，然本件被害人甲○○之傷害僅一處刀傷，參
    以被告當時持用水果刀，刀刃長約二十點五公分，刀刃寬約四點五公分，若被告
    有意以刀刺殺被害人甲○○，當可針對其左胸部之人體多處重要部位多次下手，
    又當時並無其他人在旁阻擋，且被害人甲○○手無寸鐵，是被告下手應更無忌憚
    ，當不僅只造成一處傷痕，然觀諸被害人甲○○所受傷害僅一處之情形，顯見被
    告下手時尚留有餘地，並無致人於死之犯意，故尚不能以被害人甲○○係胸部受
    創，即推認被告有殺人之意甚明。
(三)、再被告於案發後，於九十二年五月十一日一時四十一分許經測其呼氣酒精濃度，
    為每公升一點零三毫克，參以飲酒後所測之呼氣酒精濃度若達每公升零點七一四
    毫克以上，將有精神錯亂、平衡感受損、言詞不清、定向力障礙及感覺障礙等症
    狀，有內政部警政署刑事警察局九十年十二月四日（九十）刑鑑字二二三一五四
    號函，及其所附血液酒精濃度與相應徵狀之中英文資料乙份在卷足參，故被告於
    行為時縱對外界事務仍有知覺理會之能力，但其應無法完全控制其行為，即被告
    於行為時縱能分辨在場之人為何人，然實難期其與一般人之反應相同，又事故地
    點燈光昏暗，亦據被害人甲○○陳述在卷，則二人係於混亂中發生推撞，縱使被
    告刺中被害人甲○○之部位為胸部，當係於混亂中不慎為之，應非故意對準人體
    要害部位行兇，又被告其身高約一百八十公分，體重約八十公斤，而被害人甲○
    ○於案發時身高約一百六十六點五公分，體重約八十公斤，是因雙方身高近十五
    公分之懸殊，參以被告當日飲酒，且加以由上往下之作用力，始會造成一刀深及
    胸腹穿刺傷，然若被告有意殺人，當可多次刺向被害人甲○○身體重要部位，如
    何可能僅下手一次？況被告年方三十五歲，係青壯之年，衡之其年齡及體力，若
    被告當時有意致被害人於死，被害人甲○○應不可能未予抵擋，顯然被害人甲○
    ○應係知悉被告當時係酒後鬧事，至多僅有誤傷人之行為，非係基於殺人之故意
    使被害人受傷，故衡情，倘被告乙○○確有致被害人甲○○於死之犯意，則在其
    已酒醉，又持有水果刀之情況下，豈可能僅造成上開傷害？故被告於下手刺向被
    害人甲○○之際應無殺人之犯意。
(四)、又證人曾麗卿證稱：「我看到他從廚房出來，一隻手放在身後，所以我想他應該
    有拿東西，我妹婿甲○○看到跟他說，你手上拿什麼放下來，甲○○就衝過去，
    兩人就一起跌倒，我沒有看到刀子是如何刺的，但是甲○○從旁邊站起來，說他
    被刀子刺到了」等語（本院卷第三四頁）、證人曾文雄稱：「我有聽到甲○○說
    你刀子給我，被告把手一抽，就刺到甲○○」等語（本院卷第三七頁），而被害
    人甲○○則稱：「我有看到被告手放在後面，不知道拿什麼東西，我要他把東西
    放下來，就跑過去要把他手上的東西拿下來，因為燈光很暗，我要抓他的手沒有
    抓到而且撞到他，結果兩人倒在摩托車上」等語（本院卷第三八頁），而被告亦
    稱：「我刀子是拿在我的腹部前面，甲○○看到之後，想要勸阻，甲○○原來是
    背對著我，他聽到大家的喊叫，所以他轉過身來，他的手過來開始和我拉扯，我
    們兩人就倒下來」等語（本院卷第三三頁），故自證人及被害人甲○○前開陳述
    亦可證明，當時燈光昏暗，被告雖於酒後持刀且與被害人甲○○發生推撞，然於
    昏暗中縱有傷人之不確定故意，應未有殺人之犯意，顯見其所為應僅係酒後一時
    衝動，方持刀傷害被害人甲○○。
(五)、再參以被告於肇事後並未離去，並持兇刀在案發地點遭警逮捕，衡諸常情，若被
    告有殺人之意，豈可能於殺人後持有兇器於事故地點等待警員前來逮捕？故被告
    於刺傷被害人甲○○之際當無殺人之犯意，復參以前開酒測資料，顯然被告當時
    因飲酒過量，感覺受挫，情緒難以平復，而與被害人甲○○發生推撞，致傷害被
    害人，惟尚難以此遽認其有致人於死之犯意，且本件被告原係與訴外人曾健興爭
    吵，被害人甲○○僅係前來勸架，雙方並無仇恨，當不可能因而即萌生殺人之意
    甚明，參以被告與被害人甲○○既有連襟之誼，平日相處融洽，事故發生之際，
    被告已飲酒至醉，事故地點燈光昏暗，雙方僅因勸阻口角而生糾紛，並無深仇大
    恨，可證本件實係偶然發生之事件，要難認被告有殺人之故意，故被告前開所辯
    尚堪採信。
五、綜上所述，被告乙○○應無殺人之犯意，公訴人認被告對被害人甲○○所為係犯
    刑法第二百七十一條第二項、第一項之罪，尚有未洽，被告對被害人甲○○所為
    應僅係傷害行為，核係犯刑法第二百七十七條第一項之普通傷害罪，而依同法第
    二百八十七條前段之規定須告訴乃論。茲因本件被害人甲○○並未曾提出告訴（
    且已與被告經新竹市香山區調解委員會達成調解，有調解書影本在卷可稽），而
    告訴人曾麗雪（即被害人之妻）於辯論終結前具狀撤回告訴，亦有撤回告訴狀乙
    紙在卷足證，是被害人甲○○既未就告訴乃論之罪提出告訴，而告訴人即被害人
    之妻曾麗雪已具狀撤回告訴，揆諸前開說明，即應諭知公訴不受理之判決，並不
    經言詞辯論為之。
六、據上論斷，應依刑事訴訟法第三百零三條第三款、第三百零七條，判決如主文。
中      華      民      國    九十二    年      七      月    三十一    日
                                臺灣新竹地方法院刑事第二庭
                                    審判長法  官   王銘勇
                                          法  官   魏瑞紅
                                          法  官   楊數盈
右正本證明與原本無異。
如不服本判決，應於判決送達後十日內向本院提出上訴狀( 應附繕本 )。
                                          書記官   沈藝珠
中      華      民      國    九十二年      七      月    三十一    日


司法院資訊處製作；財團法人民間司法改革基金會備份。
